臺灣高等法院臺中分院民事判決　　　　 96年度勞再易字第3號
再審原告　　乙○○
訴訟代理人　周春霖律師
再審被告　　財團法人中山醫學大學
法定代理人　甲○○
上列當事人間請求償還薪資事件，再審原告對於中華民國95年12
月12日本院95年度勞上易字第21號確定判決，提起再審之訴，本
院判決如下：
    主  文
再審之訴駁回。
再審訴訟費用由再審原告負擔。
    事實及理由
一、再審原告主張：教育部於民國85年10月9日依教師法第 22條
    及第23條訂定教師進修研究獎勵辦法，此辦法為法律授權制
    定，當具法規效力。再審原告係再審被告前身中山醫學院聘
    任按月支給待遇之教師，於87年9月起至92年6月止以帶職帶
    薪方式，在進修期間內利用教學、研究、服務之餘暇或部分
    留校服務時間至彰化師範大學進修博士班，是其帶職帶薪進
    修方式即是教師進修、研究獎勵辦法第 4條所規定之部分辦
    公時間進修、研究，故再審原告於進修完成後，應對再審被
    告義務服務之時間，依該辦法第12條第 1項之規定為「公假
    相同時間」，亦即再審原告於進修完畢後依教師進修、研究
    獎勵辦法之規定，只須對再審被告義務服務相當於在進修期
    間利用辦公時間請公假進修之時間為 135天。而再審原告自
    進修完畢92年6月起繼續在再審被告處服務至93年7月始離職
    ，服務天數為 395天，顯然已超過規定之義務期間，無依該
    辦法第13條規定返還薪資之義務，此外再審原告亦未依該辦
    法第12條第 3項後段但書之規定與再審被告簽約另行約定。
    乃原確定判決竟捨教師進修、研究獎勵辦法不由，而依中山
    醫學院於教師法制定公布施行前之 84年1月18日所私設之私
    立中山醫學院暨附屬機構教職員及醫師國內外進修辦法（下
    稱系爭進修辦法）判決再審原告敗訴，適用法規顯有錯誤。
    系爭進修辦法係該校於 84年1月18日經該校校務會議通過，
    報請該校董事會核准後實施，其內容對於申請進修之教師資
    格諸多限制，與教師進修、研究獎勵辦法嚴重牴觸，且不利
    於教師，自應於 85年10月9日教育部訂定上開辦法後失其效
    力。爰求為本院95年度勞上易字第21號確定判決廢棄，再審
    被告在原第二審上訴駁回之判決。
二、本件未經言詞辯論，再審被告亦未提出書狀作任何聲明及陳
    述。
三、本院95年度勞上易字第21號確定判決（下稱原確定判決）係
    以再審原告於87年間申請以帶職帶薪方式至彰化師範大學進
    修博士學位，再審被告審核准否之依據，當時只有 84年1月
    18日修正之系爭進修辦法，再審原告係依系爭進修辦法申請
    帶職帶薪進修，教師評審委員會會議通過再審原告帶職帶薪
    赴校外進修之申請案，亦係以系爭進修辦法為依據，再審原
    告既然依系爭進修辦法之約定，享有在職進修之權利，自然
    應依系爭進修辦法之約定履行義務負擔責任。再審原告既然
    知道依系爭進修辦法申請帶職帶薪進修，豈有不知帶職帶薪
    進修依系爭進修辦法應負擔之義務，又系爭進修辦法均載明
    於教師手冊內發放予再審原告等所有教職員，再審原告抗辯
    稱伊不知道系爭進修辦法云云，與常情不符，尚不足取。至
    再審被告學校之行政人員縱未要求再審原告簽具系爭進修辦
    法所規定之合約書，乃屬作業上之疏失，就系爭進修辦法之
    合法效力，並不生影響。依系爭進修辦法第3條第 4項g款之
    規定：「申請者之償還服務年限為進修期間之3倍。」h款規
    定：「未服務滿應償還期限，且自行離職者，不論以服務多
    久皆應加倍償還進修期間所領之薪資。」準此，再審原告應
    償還服務年限為進修期間之3倍，即14年6個月。然再審原告
    於92年7月返回再審被告學校服務，於93年7月底自行離職，
    顯然違反上開規定，自屬違約，依法自應加倍償還進修期間
    所領之薪資，因此判決命再審原告給付新台幣 580,460元。
    依原確定判決之認定，再審原告於87年間申請以帶職帶薪方
    式至彰化師範大學進修博士學位，係與再審被告約定適用系
    爭進修辦法，再審原告於進修期滿返回再審被告學校服務，
    應償還服務年限為進修期間之3倍即14年6個月，再審原告於
    取得博士學位僅返回學校服務一年一月，有違系爭進修辦法
    之約定。
四、再審原告主張其以帶職帶薪方式，在進修期間內利用教學、
    研究、服務之餘暇或部分留校服務時間至彰化師範大學進修
    博士班，其帶職帶薪進修方式即是教育部於 85年10月9日依
    教師法第22條及第23條訂定教師進修、研究獎勵辦法第 4條
    所規定之部分辦公時間進修、研究，依該辦法再審原告只須
    對再審被告義務服務相當於在進修期間利用辦公時間請公假
    進修之時間為 135天，再審原告並未違約。惟教師進修、研
    究獎勵辦法第12條第 3項規定：「私立學校教師進修、研究
    後之服務義務，依本辦法之規定，但服務學校與教師另有約
    定者，從其約定。」原確定判決既認定兩造就再審原告於87
    年間申請以帶職帶薪方式至彰化師範大學進修博士學位，於
    修完博士學位返回學校服務，有約定適用系爭進修辦法償還
    服務年限為進修期間之 3倍，依教師進修、研究獎勵辦法第
    12條第 3項但書之規定，即應依兩造之約定，並不適用該辦
    法第12條第 1項「部分辦公時間以公假進修、研究者，其服
    務義務期間為公假之相同時間。」之規定，而原確定判決適
    用法規是否顯有錯誤係以該確定判決之事實審法院所認定之
    事實為準，認定之事實縱有錯誤亦不得作為再審之理由，原
    確定判決既為上開事實之認定，則原確定判決未適用教師進
    修、研究獎勵辦法第12條第 1項之規定即未有消極不適用法
    規之適用法規顯有錯誤的再審事由。
五、教師進修、研究獎勵辦法就私立學校教師進修、研究後之服
    務義務，已允許服務學校與教師另有約定，顯見教師進修、
    研究獎勵辦法有關教師進修、研究後之服務義務期間規定對
    私立學校而言，並非強制規定，則再審被告於 84年1月18日
    所制定之系爭進修辦法就有關教師進修、研究後服務義務之
    規定，於 85年10月9日教師進修、研究獎勵辦法訂定後仍應
    繼續有效，再審原告主張系爭進修辦法於教師進修、研究獎
    勵辦法訂定後應失其效力，自無可採，故原確定判決認再審
    原告違反系爭進修辦法規定，自屬違約，應支付違約金予再
    審被告，適用法規亦無顯然錯誤。
六、原確定判決依系爭進修辦法之規定認定再審原告應負違約之
    責任，而未適用教師進修、研究獎勵辦法第12條第 1項之規
    定，適用法規並無顯然錯誤，再審原告依民事訴訟法第 496
    條第1項第1款之規定提起本件再審之訴，顯無再審理由，爰
    不經言詞辯論，以判決駁回之。
七、據上論結，本件再審之訴無理由，依民事訴訟法第502條第2
    項、第78條，判決如主文。
中　　華　　民　　國　　96　　年　　3 　　月　　6 　　日
                  民事第四庭    審判長法　官  黃斐君
                                      法　官  黃永祥
                                      法　官  陳蘇宗
以上正本係照原本作成。
不得上訴。
                                      書記官  林振甫
中　　華　　民　　國　　96　　年　　3 　　月　　8 　　日
                                                      Ｍ
